【裁判字號】    99,交聲,946
【裁判日期】    990830
【裁判案由】    聲明異議
【裁判全文】
臺灣臺南地方法院交通事件裁定         99年度交聲字第946號
原處分機關  交通部公路總局嘉義區監理所麻豆監理站
異  議  人
即受處分人  甲○○
上列受處分人因違反道路交通管理處罰條例案件，對於交通部公
路總局嘉義區監理所麻豆監理站民國99年7月12日所為之裁決處
分（處分案號：麻監裁罰字第裁75-M00000000號）聲明異議，本
院裁定如下：
      主  文
原處分關於吊扣駕駛執照拾貳個月部分撤銷。
甲○○汽車駕駛人駕駛汽車，經測定酒精濃度超過規定標準，吊
扣小型車普通駕駛執照拾貳個月。
      理  由
一、原處分意旨略以：異議人甲○○明知酒後已達無法安全駕駛
    之程度，仍駕駛車牌號碼2601-PE號自用小客車上路，於民
    國99年7月10日21時51分許，於臺南縣臺19線三五甲段北上
    車道睿翊汽車保養廠前處，經臺南縣警察局佳里分局（下稱
    舉發機關）警員攔停測得呼氣酒精濃度為0.29mg/l，因已超
    過規定標準值0.25mg/l而予以製單舉發。嗣經原處分機關即
    交通部公路總局嘉義區監理所麻豆監理站以其違規事證明確
    ，依照道路交通管理處罰條例第35條第1項第1款、第24條第
    1項第2款（原處分漏載）及違反道路交通管理事件統一裁罰
    基準表之規定，裁處異議人新臺幣（下同）19,500元之罰鍰
    ，吊扣駕駛執照12個月，並施以道安講習等處分。
二、聲明異議意旨略以：對於本件違規行為並不爭執，惟異議人
    是駕駛自用小客車違規，吊扣自小客車駕照即足，卻遭原處
    分機關吊扣職業大貨車駕照，顯有過苛，為此聲明異議等語
    。
三、按汽車駕駛人，駕駛汽車經測試檢定有酒精濃度超過規定標
    準者，處新臺幣15,000元以上60,000元以下罰鍰，並當場移
    置保管該汽車及吊扣其駕駛執照1年；因而肇事致人受傷者
    ，並吊扣其駕駛執照2年；致人重傷或死亡者，吊銷其駕駛
    執照，並不得再考領。又汽車駕駛人，有第35條第1項規定
    之情形者，應接受道路交通安全講習，道路交通管理處罰條
    例第35條第1項第1款、第24條第1項第2款分別定有明文。次
    按94年12月14日修正、95年3月1日施行前之道路交通管理處
    罰條例第68條原規定「汽車駕駛人，因違反本條例及道路交
    通安全規則之規定，受吊扣或吊銷駕駛執照處分時，吊扣或
    吊銷其持有各級車類之駕駛執照」，修正後則刪除「吊扣」
    之規定，改為「汽車駕駛人，因違反本條例及道路交通安全
    規則之規定，受吊銷駕駛執照處分時，吊銷其持有各級車類
    之駕駛執照」，其修正理由係舊法將違法或違規駕駛人所持
    有各級車類之駕駛執照一併吊扣，失之過酷，影響人民工作
    及生活甚鉅，故依修正後之該條規定，受吊扣駕駛執照處分
    時，僅能吊扣違規當時所駕車類之駕駛執照，不再吊扣其持
    有各級車類之駕駛執照，僅於受吊銷駕駛執照處分時，始吊
    銷其持有各級車類之駕駛執照。因此，道路交通管理處罰條
    例第35條第1項規定之吊扣駕駛執照，係指酒精濃度超過規
    定標準駕駛遭查獲時所駕車類之駕駛執照，而不得吊扣駕駛
    人所持有之各級車輛駕駛執照，合先敘明。
四、本院審查：
  (一)舉發機關以上揭事由舉發異議人，原處分機關據此裁處異議
    人罰鍰19,500元，吊扣駕駛執照12個月，並施以道安講習之
    事實，有原處分機關麻監裁罰字第裁75-M00000000號裁決書
    及舉發機關南縣警交字第M00000000號舉發通知單等件在卷
    可考。又異議人並不否認上揭違規事實，是本件違規足堪確
    定。
  (二)惟查異議人為本件違規行為時，係駕駛自用小客車，依上開
    說明其所受之處分應為限制其駕駛自用小客車之權利，即吊
    扣其小型車普通駕駛執照，而異議人持有之駕駛執照為大貨
    車職業駕照。另異議人違規時間係於99年7月10日，自應適
    用修正後之道路交通管理處罰條例第68條之規定。且修正後
    道路交通管理處罰條例第68條之規定，既將「吊扣」等字刪
    除，依上開說明，異議人受吊扣駕駛執照處分時，自不得再
    吊扣其持有各級車類之駕駛執照，故原處分機關於作成吊扣
    駕駛執照處分時，應就行為人所應吊扣之駕駛執照種類予以
    限定，始符合依法行政原則。而異議人違規行為時，係駕駛
    自用小型車，業經認定如上，揆諸上開說明，即吊扣其小型
    車普通駕駛執照，原處分機關未審酌及此，逕為裁罰，即難
    認為允當，從而異議人此部分之異議為有理由。至公路機關
    因汽車駕駛人取得高一級車類之駕駛資格者，應換發駕駛執
    照，並准其駕駛較低級車類之車輛，而於實務上僅逐級核給
    汽車駕駛執照1張，致持有大貨車職業駕駛執照者，因駕駛
    自用小客車違規，而須吊扣小型車普通駕駛執照時，產生技
    術層面之困難，惟行政機關本應時時因應法令之變更，而精
    進其行政執行成效，斷不得因技術層面之困難，而置相關法
    令於不顧，甚或逾越比例原則，是技術層面的問題，要難據
    為原處分並無不當之理由，併此敘明。
  (三)綜上所述，本件異議人因酒後駕駛自用小客車之違規行為，
    原處分機關固得為吊扣異議人所持有之小型車普通駕駛執照
    之處分，然尚非得遽予吊扣其所持有之各級駕駛執照，且如
    有吊扣汽車牌照或駕駛執照處分，主文欄亦應記明應受吊扣
    之汽車牌照或駕駛執照名稱、號碼及吊扣期間，惟原處分機
    關並未詳查，逕以道路交通管理處罰條例第35條第1項第1款
    規定裁處異議人吊扣駕駛執照12個月，自有未洽，異議人之
    異議為有理由，爰撤銷原處分關於吊扣駕駛執照12個月之處
    分，並就該撤銷部分改諭知如主文所示之處罰，以為適法。
    又原處分關於裁處異議人罰鍰19,500元及施以道安講習部分
    ，因異議人並未聲明異議，故不在本件審理之範圍內，附此
    敘明。
五、據上論斷，應依道路交通管理處罰條例第87條第2項、道路
    交通案件處理辦法第20條，裁定如主文。
中    華    民    國    99    年    8     月    30    日
                  交通法庭   法  官  廖建彥
以上正本證明與原本無異。
如不服本裁定應於送達後5日內向本院提出抗告狀（應附繕本）
。
                             書記官  吳揆滿
中    華    民    國    99    年    8     月    30    日

司法院資訊處製作；財團法人民間司法改革基金會備份。
